【裁判字號】    95,訴,3120
【裁判日期】    951130
【裁判案由】    妨害公務等
【裁判全文】
臺灣板橋地方法院刑事判決              95年度訴字第3120號
公  訴  人  臺灣板橋地方法院檢察署檢察官
被      告  乙○○
            丙○○
            甲○○
上列被告等因妨害公務等案件，經檢察官提起公訴（94年度偵字
第18479 號），被告等於本院準備程序進行中就被訴事實為有罪
之陳述，經本院合議庭裁定由受命法官獨任進行簡式審判程序，
判決如下：
    主  文
甲○○於公務員依法執行職務時，當場侮辱，處拘役肆拾日，如
易科罰金，以參佰元折算壹日。又對於公務員依法執行職務時，
施強暴，處拘役伍拾伍日，如易科罰金，以參佰元折算壹日。應
執行拘役玖拾日，如易科罰金，以參佰元折算壹日。
丙○○於公務員依法執行職務時，當場侮辱，累犯，處拘役伍拾
日，如易科罰金，以參佰元折算壹日。又共同對於公務員依法執
行職務時，施強暴，累犯，處有期徒刑參月，如易科罰金，以參
佰元折算壹日。
乙○○損壞公務員職務上掌管之物品，處有期徒刑伍月，如易科
罰金，以參佰元折算壹日。
    事  實
一、丙○○前因偽造文書案件，經臺灣高等法院以89年度上訴字
    第1831號判處有期徒刑1 年確定，於民國91年1 月31日縮刑
    期滿執行完畢。
二、丙○○、乙○○、甲○○3 人於94年10月25日凌晨0 時15分
    許，在臺北縣中和市○○路634 之6 號薑母鴨店聚眾喝酒喧
    嘩，經民眾報警，臺北縣政府警察局中和分局中和派出所警
    員朱世棟、王榮琦即身著警察制服前往現場查看。甲○○、
    乙○○、丙○○明知朱世棟、王榮琦係依法執行職務之公務
    員，甲○○竟藉酒意（尚未達精神耗弱或心神喪失之程度）
    ，基於對於公務員依法執行職務時當場侮辱之犯意，當場以
    「警察有什麼了不起，幹你娘」等語辱罵警員朱世棟，甲○○之友人見狀，即欄下計程車欲帶甲○○離開，不料，甲○○坐上計程車後，竟另基於妨害公務之犯意，旋即下車並衝
    向警員朱世棟、王榮琦，同時以手用力推警員朱世棟、王榮
    琦，以此強暴方式妨害警員朱世棟、王榮琦依法執行職務。
    警員朱世棟、王榮琦見對方人多勢眾，隨即呼叫警網前來支
    援，乙○○（有酒意，尚未達精神耗弱或心神喪失之程度）
    見狀竟基於傷害、妨害公務及損壞公務員職務上掌管之物品
    之犯意，以拳頭毆打警員朱世棟之頭部，並動手拉扯警員朱
    世棟之制服、服勤裝備、無線電背套帶子、安全帽扣環等物
    ，以此強暴方式妨害警員朱世棟依法執行職務，並致警員朱
    世棟受有頭部外傷之傷害，及造成朱世棟職務上掌管之警用
    配件、無線電背套帶子、安全帽及警用制服等物損壞，而丙○○（有酒意，尚未達精神耗弱或心神喪失之程度）一見其
    兄乙○○出手毆打警員朱世棟，竟基於與乙○○共同妨害公
    務之犯意聯絡，趨前幫忙，王榮琦見狀隨即抓住丙○○之肩
    膀，丙○○因不滿遭王榮琦制止，竟另基於對於公務員依法
    執行職務時當場侮辱之犯意，當場以「幹你娘，來啊」等語
    辱罵警員王榮琦，後因其他警員前來支援，始將甲○○、丙○○、乙○○3 人制伏逮捕，並測得3 人之呼氣酒精濃度分
    別為0.50mg/l、0.32mg/l、0.82 mg/l 。
二、案經朱世棟訴由臺北縣政府警察局中和分局移請臺灣板橋地
    方法院檢察署檢察官偵查起訴。本院於準備程序進行中，被
    告就被訴事實為有罪之陳述，經告知被告簡式審判程序之旨
    ，並聽取當事人之意見後，裁定進行簡式審判程序。
    理  由
一、上揭犯罪事實，業經被告甲○○、丙○○、乙○○於本院準
    備程序及審理中坦承不諱，核與證人朱世棟、王榮琦、李清
    松、陳志偉於偵查中之證述情節相符，並有怡和醫院診斷證
    明書1 紙、臺北縣政府警察局中和分局中和派出所勤務分配
    表1 紙、臺北縣政府警察局勤務中心受理各類案件紀錄單1
    紙、照片4 張附卷可稽，足認被告3 人之自白與事實相符，
    應堪採為認定事實之依據。事證明確，被告3 人犯行，均堪
    認定。
二、查被告行為後，刑法業於94年2 月2 日修正公布，並自95年
    7 月1 日起施行，修正第2 條、第28條、第33條、第41條、
    第47條、第51條及第55條等規定。按行為後法律有變更者，
    適用行為時之法律，但行為後之法律有利於行為人者，適用
    最有利於行為人之法律，修正後刑法第2 條第1 項定有明文
    。此條規定係規範行為後法律變更所生新舊法律比較適用之
    準據法，本身尚無新舊法比較之問題，於新法施行後，應一
    律適用修正後刑法第2 條第1 項之規定，為「從舊從輕」之
    比較，先予敘明。再按本次法律變更，比較時應就罪刑有關
    之共犯、未遂犯、想像競合犯、牽連犯、連續犯、結合犯，
    以及累犯加重、自首減輕暨其他法定加減原因（如身分加減
    ）與加減例等一切情形，綜其全部罪刑之結果而為比較（最
    高法院95年5 月23日95年度第8 次刑庭會議決議參照）。經
    查：
  (一)刑法第135 條第1 項法定刑為「3 年以下有期徒刑、拘役或
    3 百元以下罰金」，刑法第140 條第1 項法定刑為「6 月以
    下有期徒刑、拘役或1 百元以下罰金」、刑法第277 條第1
    項法定刑為「3 年以下有期徒刑、拘役或1 千元以下罰金」
    ，就罰金刑部分，依修正後刑法施行法第1 條之1 ：「中華
    民國94年1 月7 日刑法修正施行後，刑法分則編所定罰金之
    貨幣單位為新臺幣。94年1 月7 日刑法修正時，刑法分則編
    未修正之條文定有罰金者，自94年1 月7 日刑法修正施行後
    ，就其所定數額提高為30倍。但72年6 月26日至94年1 月7
    日新增或修正之條文，就其所定數額提高為3 倍」，及修正
    後刑法第33條第5 款將罰金刑定為「新臺幣1 千元以上，以
    百元計算之」等規定，則修正後刑法第135 條第1 項、第
    140 條第1 項、第277 條第1 項所得科處之罰金刑最高分別
    為新臺幣9 千元、3 千元、3 萬元，最低均為新臺幣1 千元
    ，惟依被告行為時之刑罰法律，即罰金罰鍰提高標準條例第
    1 條前段規定之提高倍數10倍及修正前刑法第33條第5 款規
    定之罰金最低額1 元計算，修正前刑法第135 條第1 項、第
    140 條第1 項、第277 條第1 項之罰金刑最高分別為銀元3
    千元、1 千元、1 萬元，換算為新臺幣後，最高額雖與新法
    同為新臺幣9 千元、3 千元、3 萬元，惟最低額均僅新臺幣
    3 元。比較修正前、後之刑罰法律，自以修正前之法律較有
    利於被告。
  (二)刑法第28條關於共犯之規定，由原條文：「二人以上共同實
    施犯罪之行為者，皆為正犯」，修正為：「二人以上共同實
    行犯罪之行為者，皆為正犯」，揆諸本條之修正理由係為釐
    清陰謀共同正犯、預備共同正犯、共謀共同正犯是否合乎本
    條規定之正犯要件，而本案被告乙○○、丙○○2 人共同妨
    害公務之犯行，既屬實行犯罪行為之正犯，則適用修正前刑
    法第28條規定論擬，對被告並無不利。
  (三)再刑法第55條（牽連犯部分業經刪除）關於想像競合犯之規
    定，新法增列但書「不得科以較輕罪名所定最輕本刑以下之
    刑」，係科刑之限制，為法理之明文化，非屬法律之變更，
    自無新舊法比較之問題。
  (四)刑法第41條第1 項前段關於易科罰金之規定，新法修正為「
    犯最重本刑為5 年以下有期徒刑以下之刑之罪，而受6 個月
    以下有期徒刑或拘役之宣告者，得以新臺幣1 千元、2 千元
    或3 千元折算1 日，易科罰金」，惟依被告行為時之刑罰法
    律，即舊法第41條第1 項前段：「犯最重本刑為5 年以下有
    期徒刑以下之刑之罪，而受6 個月以下有期徒刑或拘役之宣
    告，因身體、教育、職業、家庭之關係或其他正當事由，執
    行顯有困難者，得以1 元以上3 元以下折算一日，易科罰金
    」及罰金罰鍰提高標準條例第2 條關於「依刑法第41條易科
    罰金者，均就其原定數額提高為1 百倍折算1 日；法律所定
    罰金數額未依本條例提高倍數，或其處罰法條無罰金刑之規
    定者，亦同」等規定，易科罰金之折算標準最高為銀元300
    元，最低為銀元100 元，換算為新臺幣後，最高額為新臺幣
    900 元，最低額為新臺幣300 元。比較修正前、後關於易科
    罰金折算標準之刑罰法律，適用修正前刑法第41條第1項 前
    段及罰金罰鍰提高標準條例第2 條規定，對被告較為有利。
  (五)修正後刑法第47條第1 項規定「受徒刑之執行完畢，或一部
    之執行而赦免後，5 年以內故意再犯有期徒刑以上之罪者，
    為累犯，加重本刑至二分之一。」，與修正前刑法第47條規
    定「受有期徒刑之執行完畢，或受無期徒刑或有期徒刑一部
    之執行而赦免後，5 年以內再犯有期徒刑以上之罪者，為累
    犯，加重本刑至二分之一。」不同，而依被告丙○○之前科
    紀錄，無論依修正前後刑法第47條之規定均構成累犯，是修
    正後之規定並無較有利於被告之情形。
  (六)刑法第51條第6 款由「宣告多數拘役者，比照前款定其刑期
    。但不得逾4 個月。」修正為「宣告多數拘役者，比照前款
    定其刑期。但不得逾120 日。」，修正後之規定並無較有利
    於被告之情形。
  (七)綜上法律修正前、後之比較，揆諸前揭說明及修正後刑法第
    2 條第1 項之「從舊從輕」原則，適用修正前之相關刑罰法
    律，對被告較為有利，自應一體適用修正前刑法之相關規定
    。
三、核被告甲○○所為，係犯修正前刑法第135 條第1 項妨害公
    務罪及同法第140 條第1 項對於依法執行職務之公務員當場
    侮辱罪；被告乙○○所為，係犯修正前刑法第277 條第1 項
    傷害罪、同法第135 條第1 項妨害公務罪、同法第138 條損
    壞公務員職務上掌管之物品罪；被告丙○○所為，係犯修正
    前刑法第135 條第1 項妨害公務罪及同法第140 條第1 項對
    於依法執行職務之公務員當場侮辱罪。又被告乙○○、丙○○就上開妨害公務罪部分，有犯意之聯絡及行為之分擔，皆
    為共同正犯。又被告乙○○係以故意毆打警員及拉扯警員制
    服、服勤裝備等物之強暴行為，同時侵害警員身體安全法益
    、公務用品財產法益及國家公務權力作用等3 法益，是其所
    犯妨害公務、傷害、損壞公務員職務上掌管物品等3 罪，應
    依刑法第55條想像競合之例，從一重之損壞公務員職務上掌
    管物品罪處斷，公訴意旨認被告乙○○所犯上開3 罪間係牽
    連犯之關係，容有未洽。又被告甲○○、丙○○所犯上開妨
    害公務罪及對於依法執行職務之公務員當場侮辱2 罪，犯意
    各別，罪名互殊，應予分論併罰，公訴意旨認被告甲○○、
    丙○○所犯上開妨害公務罪及對於依法執行職務之公務員當
    場侮辱2 罪間係牽連犯之關係，亦有未洽。又被告丙○○前
    因偽造文書案件，經臺灣高等法院以89年度上訴字第1831號
    判處有期徒刑1 年確定，於91年1 月31日縮刑期滿執行完畢
    等情，此有臺灣高等法院被告前案紀錄表1 份在卷可憑，其
    受有期徒刑之執行完畢後，5 年以內再犯本件有期徒刑以上
    之妨害公務及對於依法執行職務之公務員當場侮辱罪，均應
    依修正前刑法第47條之規定加重其刑。爰審酌被告甲○○、
    丙○○、乙○○身為國民，本應遵守紀律，服從警員之指揮
    稽查，被告甲○○、丙○○竟於警員依法執行職務時對警員
    施暴，並出言辱罵警員，及被告乙○○於警員依法執行職務
    時對警員施暴，造成警員朱世棟受傷，及警員朱世棟職務上
    掌管之物品損壞，嚴重影響社會秩序及公權力之執行，兼衡
    被告3 人之生活狀況、素行、犯罪動機、方法、所造成之損
    害及均能坦承全部犯行之態度等一切情狀，各量處如主文所
    示之刑，並均諭知易科罰金之折算標準，及就被告甲○○所
    宣告拘役刑部分定其應執行刑，並諭知易科罰金之折算標準
    。
據上論斷，應依刑事訴訟法第273 條之1 第1 項、第299 條第1
項前段，刑法第2 條第1 項前段、第55條、修正前28條、第135
條第1 項、第138 條、第140 條第1 項、第277 條第1 項、第47
條、第41條第1 項前段、第51條第6 款，罰金罰鍰提高標準條例
第1 條前段、修正前第2 條，判決如主文。
本案經檢察官黃怡華到庭執行職務。
中    華    民    國    95    年    11    月    30    日
                        刑事第十六庭  法  官  曾淑娟
如不服本判決應於送達後10日內向本院提出上訴狀
以上正本證明與原本無異。
                                      書記官  郭宇修
中    華    民    國    95    年    11    月    30    日
附錄本案論罪科刑法條全文：
中華民國刑法第135條
對於公務員依法執行職務時，施強暴脅迫者，處3 年以下有期徒
刑、拘役或3 百元以下罰金。
意圖使公務員執行一定之職務或妨害其依法執行一定之職務或使
公務員辭職，而施強暴脅迫者，亦同。
犯前二項之罪，因而致公務員於死者，處無期徒刑或7 年以上有
期徒刑；致重傷者，處3 年以上、10年以下有期徒刑。
中華民國刑法第138條
毀棄、損壞或隱匿公務員職務上掌管或委託第三人掌管之文書、
圖畫、物品，或致令不堪用者，處5 年以下有期徒刑。
中華民國刑法第140條
於公務員依法執行職務時，當場侮辱，或對於其依法執行之職務
公然侮辱者，處6 月以下有期徒刑、拘役或1 百元以下罰金。
對於公署公然侮辱者亦同。
中華民國刑法第277條
傷害人之身體或健康者，處3 年以下有期徒刑、拘役或1 千元以
下罰金。
犯前項之罪因而致人於死者，處無期徒刑或7 年以上有期徒刑；
致重傷者，處3 年以上10年以下有期徒刑。


司法院資訊處製作；財團法人民間司法改革基金會備份。
